【裁判字號】    98,交易,13
【裁判日期】    981209
【裁判案由】    業務過失傷害
【裁判全文】
臺灣士林地方法院刑事判決               98年度交易字第13號
公  訴  人  臺灣士林地方法院檢察署檢察官
被      告  甲○○
上列被告因業務過失傷害案件，經檢察官提起公訴（97年度偵字
第15686號），本院判決如下：
    主  文
甲○○無罪。
    理  由
一、本件公訴意旨略以：被告甲○○係計程車駕駛，為從事駕駛
    業務之人，於民國97年8月1日上午7時45分許，駕駛車牌號
    碼196-DG號營業小客車（下稱系爭車輛），沿臺北市○○區
    ○○路由東往西方向行駛，途經臺北市○○區○○路與延平
    北路6段路口處，正欲左轉延平北路6段時，本應隨時注意車
    前狀況，做必要之處置，轉彎車亦應讓直行車先行，且當時
    天候晴朗，光線充足，並無不能注意情事，竟疏未注意及此
    ，貿然左轉，因而撞擊同向行駛在前，由告訴人乙○○所騎
    乘之車牌號碼CUM-111號重型機車（下稱系爭機車）右側，
    致告訴人人車倒地，因而受有右膝鈍挫傷瘀血、右膝前十字
    韌帶斷裂併半月板剝離等傷害，因認被告涉犯刑法第284條
    第2項前段之業務過失傷害罪嫌。
二、按犯罪事實應依證據認定，無證據不得認定犯罪事實，又不
    能證明被告犯罪者，應諭知無罪之判決，刑事訴訟法第154
    條第2項、第301條第1項分別定有明文；又認定犯罪事實所
    憑之證據，雖不以直接證據為限，間接證據亦包括在內，然
    而無論直接證據或間接證據，其為訴訟上之證明，須於通常
    一般之人均不致有所懷疑，而得確信其為真實之程度者，始
    得據為有罪之認定，倘其證明尚未達到此一程度，而有合理
    之懷疑存在而無從使事實審法院得有罪之確信時，即應由法
    院為諭知被告無罪之判決（最高法院76年台上字第4986號判
    例可參）。再按告訴人之告訴，係以使被告受刑事訴追為目
    的，是其陳述是否與事實相符，仍應調查其他證據以資審認
    ；又被害人之陳述如無瑕疵，且就其他方面調查又與事實相
    符，固足採為科刑之基礎，倘其陳述尚有瑕疵，而在未究明
    前，遽採為論罪科刑之根據，即難認為適法（最高法院52年
    台上字第1300號、61年台上字第3099號判例可佐）。
三、證據能力之判斷：
  (一)查本件被告甲○○所為不利於己之陳述，並無出於強暴、
      脅迫、利誘、詐欺、疲勞訊問、違法羈押或其他不正之方
      法，亦非違反法定障礙事由經過期間不得訊問或告知義務
      之規定而為，依刑事訴訟法第156條第1項、第158條之2規
      定，應認其有證據能力。
  (二)本件資以認定事實之其他供述及非供述證據（詳見後述）
      ，檢察官及被告於本院調查證據時，並未於言詞辯論終結
      前聲明異議，本院審酌該等供述證據作成時之情況，認為
      適當，且亦無其他違背法定程序而取證之情形，依刑事訴
      訟法第159條之5規定、第158條之4反面解釋，自有證據能
      力。
四、訊據被告甲○○固坦承為計程車司機，於97年8月1日7時45
    分許，駕駛系爭車輛沿臺北市○○區○○路由東往西方向行
    駛，途經臺北市○○區○○路與延平北路6段路口處，待綠
    燈正欲左轉延平北路6段時，適原騎乘系爭機車同向行駛之
    告訴人乙○○於前揭時、地人車倒地，受有右膝鈍挫傷瘀血
    、右膝前十字韌帶斷裂併半月板剝離等傷害之事實，惟堅決
    否認有何業務過失傷害之犯行，辯稱：告訴人是騎乘系爭機
    車違規行駛內側車道，騎至伊駕駛之系爭車輛前方自行滑倒
    後，才碰撞到系爭車輛左前葉子板，伊轉彎時有看左後視鏡
    ，但沒有看到機車等語。
五、公訴意旨認為被告甲○○涉犯業務過失傷害罪嫌，無非以：
    告訴人乙○○之指述、道路交通事故現場圖（下稱現場圖）
    、道路交通事故調查報告表、臺北市政府警察局士林分局交
    通分隊道路交通事故當事人登記聯單各1份、肇事現場照片7
    張及臺北榮民總醫院診斷證明書2紙為其論據。經查：
  (一)被告為計程車司機，於97年8月1日7時45分許，駕駛系爭
      車輛，沿臺北市○○區○○路由東往西方向行駛，途經臺
      北市○○區○○路與延平北路6段路口處，待綠燈正欲左
      轉延平北路6段時，適原騎乘系爭機車同向行駛之告訴人
      於前揭時、地人車倒地，受有右膝鈍挫傷瘀血、右膝前十
      字韌帶斷裂併半月板剝離等傷害等情，為被告所不爭，並
      據告訴人證述明確（見偵字卷第6-7、31-32頁，本院卷第
      12-17、39-42頁），且有車籍查詢資料1紙（見偵字卷第
      13頁）、臺北榮民總醫院診斷證明書2紙（見偵字卷第8-9
      頁）及病歷資料1份（見本院卷第66-70頁）附卷可稽，此
      部分事實應堪認定，合先敘明。
  (二)告訴人固證述：伊騎乘系爭機車，沿臺北市○○區○○路
      由東往西方向行駛，在中正路與延平北路6段路口停等紅
      燈時，正前方有2、3部機車，右方有轎車，待伊綠燈剛起
      步行駛欲直行時，系爭機車右後側即遭系爭車輛之左前車
      頭靠近保險桿處由右後方撞擊，被告當時在伊後方等語（
      見偵字卷第7、31頁，本院卷第39-42頁），惟查：
    1.觀諸系爭車輛之車損情形為：左後視鏡撞損前折、左前車
      頭前輪與車門交界處撞損凹痕等情，有臺北市政府警察局
      士林分局交通分隊道路交通事故補充資料表1紙（見偵字
      卷第20頁，下稱補充資料表）及肇事現場照片3紙在卷可
      稽（見偵字卷第22-23頁），核與告訴人證述系爭車輛之
      撞擊位置不符；另系爭機車之車損情形除補充資料表上載
      明右側車身倒地擦痕外（見偵字卷第20頁），亦查無其他
      證據足佐，是告訴人所述遭撞擊之位置，尚非無疑。
    2.次查，車禍發生後車輛固遭移動，然卷附現場圖及肇事現
      場照片均與事故後現場相符等情，業據告訴人證述屬實（
      見偵字卷第32頁），又告訴人當時係沿臺北市○○區○○
      路由東往西方向行駛欲直行上重陽橋前往蘆洲，該處是告
      訴人上下班固定行經之路線等情，為告訴人結證在卷（見
      本院卷第39-40頁），並有告訴人庭呈離職證明書1紙附卷
      可參（見本院卷第80頁）。惟觀以事故發生後，系爭機車
      右倒於中正路左轉延平北路6段交界處之延平北路6段由北
      向南內側車道，系爭車輛則位於系爭機車之右後方（即東
      北方），車頭約朝向西南西方，車身左傾並已偏離中正路
      由東向西之內側車道，約1/2以上車身已左轉進入延平北
      路6段等情，有現場圖1紙（見偵字卷第19頁）附卷足憑，
      再對照告訴人所稱系爭機車遭撞擊之位置及前述照片所示
      系爭車輛之車損位置，則衡以被告與告訴人既係同向行駛
      ，在被告欲左轉、告訴人欲直行之情況下，被告是否得以
      系爭車輛之左前車輪及左前車門交界處，由系爭機車右後
      方，對系爭機車之右後側加以撞擊；又系爭車輛是否可能
      於車身已左傾偏離中正路由東向西之內側車道、約1/2以
      上車身已左轉進入延平北路6段時，以左前車輪及左前車
      門交界處撞擊欲直行之系爭機車右後側，事故發生後卻位
      於系爭機車之右後方（即東北方），是告訴人所述遭撞擊
      之情形，亦非無疑。
  (三)再者，中正路及延平北路6段路口為一般時相號誌，有告
      訴人庭呈照片2張在卷可考（見本院卷第45-46頁），又中
      正路東往西臨延平北路口為3車道，起點處內側車道已標
      繪「禁行機車」標字，機車於該路口不得行駛內側車道等
      情，業據臺北市交通管制工程處98年8月19日函覆在卷（
      見本院卷第26-28頁），再佐以前述事故發生後，系爭車
      輛車身左傾並已偏離中正路由東向西之內側車道，車頭約
      朝向西南西方，約1/2以上車身已左轉進入延平北路6段等
      情，則被告於其有路權之路段，在遵循一般時相綠燈之號
      誌，並已幾近轉入延平北路6段之情況下，是否尚得以注
      意或預見違反交通規則欲由東向西直行中正路行駛之系爭
      機車出現於左側，而有充足之時間採取適當之措施以避免
      交通事故之發生，亦屬有疑，尚難遽認被告有違反注意義
      務之過失。另本件車禍被告並無肇事因素，告訴人不依規
      定車道行駛為肇事原因，臺北市車輛行車事故鑑定委員會
      亦採相同見解，有該委員會鑑定意見書1份附卷可按（見
      本院98年度審交易字第107號卷第24-26頁），附此敘明。
六、綜上所述，公訴人雖指被告涉有刑法第284條第2項前段業務
    過失傷害罪嫌，然告訴人所述之撞擊位置、撞擊情形及被告
    是否有過失，仍有合理之懷疑存在，已如前述，未達於一般
    人均可得確信其為真實之程度，基於罪疑有利被告之原則，
    自應從被告有利之認定。此外，復查無其他積極證據足認被
    告有公訴人所指之業務過失傷害犯行，不能證明被告犯罪，
    揆諸首開說明，自應為被告無罪之諭知。
據上論斷，應依刑事訴訟法第301條第1項，判決如主文。
本案經檢察官江耀民到庭執行職務。
中    華    民    國    98    年    12    月     9    日
                  刑事第三庭審判長法  官  李育仁
                                  法  官  孫曉青
                                  法  官  謝佳純
以上正本證明與原本無異。
如不服本判決應於收受判決後10日內向本院提出上訴書狀，並應
敘述具體理由；其未敘述上訴之理由者，應於上訴期間屆滿後20
日內向本院補提理由書（均須按他造當事人之人數附繕本），切
勿逕送上級法院。
                                  書記官  游育慈
中    華    民    國    98    年    12    月    9     日


司法院資訊處製作；財團法人民間司法改革基金會備份。
